臺灣高等法院刑事判決　　　　　　　　 96年度上訴字第688號
上　訴　人
即　被　告　甲○○
上列上訴人因洗錢防制法案件，不服臺灣板橋地方法院95年度訴
字第2081號，中華民國95年12月12日第一審判決（起訴案號：臺
灣板橋地方法院檢察署95年度偵字第5425號），提起上訴，本院
判決如下：
    主  文
上訴駁回。
    事  實
一、甲○○於民國（下同）94年12月2 日後至同年12月12日前之
    某日，對於提供自己帳戶予他人使用，落入詐欺集團之手用
    供轉帳之可能有預見，猶基於幫助詐欺之未必故意，在不詳
    地點，將其設於台北國際商業銀行海山分行所開立之000000
    0000000號帳戶（開戶日期為94年12月2日）之存摺及金融卡
    連同密碼提供予不詳姓名之人。嗣於94年12月12日10時許，
    果有自稱「郭主任」不詳姓名年籍女子以電話訛詐乙○○，
    向乙○○佯稱其已抽中獎項新臺幣（下同）一百二十萬元，
    僅需先捐款，即可領取全額獎金云云，乙○○不疑有他，而
    依指示於同日共匯款四筆金額至該女子指定之帳戶，其中匯
    款四萬元即匯入甲○○所開立之前開銀行帳戶，致乙○○連
    同匯入戶名為「陳秉軒」、「簡楨孝」、「徐雯如」帳戶之
    六萬二千元、十三萬二千元、八萬元，合計遭詐騙三十一萬
    二千元。迨至94年12月19日14時許，甲○○前往位於臺北縣
    土城市○○路○段103號台北國際商業銀行海山分行，欲辦理
    上開帳戶掛失事宜時，始為警當場查獲。
二、案經臺北縣政府警察局土城分局報請臺灣板橋地方法院檢察
    署檢察官偵查起訴，暨臺北市政府警察局士林分局報請臺灣
    士林地方法院檢察署檢察官呈請臺灣高等法院檢察署令轉臺
    灣板橋地方法院檢察署檢察官移送併辦。
    理  由
一、經查上開上訴人即被告甲○○對於事實欄所示帳戶為其所開
    設之事實，是認無訛，對於乙○○被訛詐金錢以及匯款入出
    上訴人即被告上開帳戶之事實，并不爭執，且經乙○○證述
    屬實，并有台北國際商業銀行95年3月23日（095）北商銀海
    山字第00019 號函附甲○○上開帳戶開戶基本資料暨IC持卡
    人資料查詢表、帳戶資金交易明細，及匯款申請書回條四份
    （見95年度偵字第5425號偵查卷第25頁至第34頁，及95年度
    偵字第5536號偵查卷第17頁至第18頁）在卷可稽，事證明確
    ，至堪認定。
二、上訴人即被告雖矢口否認有幫助他人詐欺之犯意與犯行，辯
    稱，伊於開戶當日，即將存摺、金融卡、密碼遺失在計程車
    上，並非提供該帳戶存摺、金融卡予犯罪集團使用云云。
三、惟查：
   (1).按金融帳戶為個人理財之工具，其存摺、金融卡，一般人
      均妥善保管，免遭他人利用，萬一遺失，縱屬至愚，亦知
      立即掛失，尤以上訴人即被告上開帳戶於開設同時已存入
      二千元，此有上開帳戶資金交易明細可稽（見95年度偵字
      第5425號偵查卷第30頁），內有存款，上訴人即被告果真
      遺失在計程車上，豈有不汲汲掛失之理？查上開帳戶係於
      94年12月2 日開設，上訴人即被告稱當日即告遺失，但迄
      至94年12月19日14時許，亦即所謂遺失之後17日始辦理掛
      失，衡情，所辯遺失一節，已有疑竇。
   (2).次按金融帳戶之密碼，更屬保護帳戶安全之最後一道防線
      ，一般人均牢記在心，至少不至於與存摺、金融卡同置一
      處，故萬一存摺或金融卡失落，別人亦無法使用。上訴人
      即被告所辯其帳戶密碼置於存摺、金融卡之中，與存摺、
      金融卡同時遺失一節，有違常情，殊無可採。
   (3).稽之上開台北國際商業銀行95年3月23日（095）北商銀海
      山字第00019 號函附之甲○○上開帳戶IC持卡人資料查詢
      表及帳戶資金交易明細（見95年度偵字第5425號偵查卷第
      29頁及第30頁），上訴人即被告上開帳戶金融卡於94年12
      月2 日曾經變更密碼，而該帳戶於同日亦有提領一千元之
      交易紀錄。按金融卡密碼之變更，非上訴人即被告本人親
      自辦理，根本不能變更，而變更後之密碼，亦僅上訴人即
      被告本人知悉，是故，上訴人即被告所辯其存摺、金融卡
      於帳戶開設當日遺失一節，顯與事實矛盾，應係掩飾其將
      存摺及金融卡連同密碼提供予他人使用之詞，非但不足採
      信，反足以推論其將存摺及金融卡連同密碼提供予不詳姓
      名之他人使用。
   (4).邇來電話詐欺橫行，各種詐欺集團悉利用人頭帳戶轉帳之
      情形，眾所周知，上訴人即被告應已知悉，若提供帳戶供
      不詳之人使用，極可能落入詐欺集團之手用供轉帳，上訴
      人即被告對此事實應有預見。上訴人即被告將存摺及金融
      卡連同密碼提供予不詳姓名之他人使用，應具有幫助詐欺
      之未必故意，至為灼然。
四、綜上所述，上訴人即被告幫助詐欺犯行，堪予認定。原審認
    上訴人即被告犯刑法第30條第1項前段、第2項、第339條第1
    項幫助詐欺罪；上訴人即被告行為後刑法有修正，原判決理
    由并敘明法律變更之比較適用；先依正犯之刑減輕，次審酌
    上訴人即被告助長他人犯罪，增加被害人尋求救濟及治安機
    關查緝犯罪之困難，危害被害人財產安全及社會治安，且犯
    後飾詞卸責，並無悔意，兼衡被告素行狀況、智識程度、犯
    罪手段、所生危害等一切情狀，處以有期徒刑陸月，如易科
    罰金，以銀元佰元折算壹日。核其認事用法，均無違誤。
五、上訴人即被告上訴意旨仍執前詞否認犯罪云云，已無可取，
    其上訴，應予駁回。
據上論斷，應依刑事訴訟法第368條，判決如主文。
本案經檢察官吳慧蘭到庭執行職務。
中　　華　　民　　國　　96　　年　　4 　　月　　30　　日
                　刑事第五庭　審判長法　官　吳　敦
                                　　法　官　張傳栗
                                　　法　官　陳祐治
以上正本證明與原本無異。
不得上訴。
                                　　書記官　蔡慧娟
中　　華　　民　　國　　96　　年　　4 　　月　　30　　日
附錄：本案論罪科刑法條全文
中華民國刑法第339條（普通詐欺罪）
意圖為自己或第三人不法之所有，以詐術使人將本人或第三人之
物交付者，處5 年以下有期徒刑、拘役或科或併科1 千元以下罰
金。
以前項方法得財產上不法之利益或使第三人得之者，亦同。
前二項之未遂犯罰之。
